【裁判字號】    98,易,1660
【裁判日期】    980730
【裁判案由】    詐欺
【裁判全文】
臺灣臺中地方法院刑事判決              98年度易字第1660號
公  訴  人  臺灣臺中地方法院檢察署檢察官
被      告  丙○○
                    國民
上列被告因詐欺案件，經檢察官提起公訴（九十八年度偵字第七
四六五號）暨移送併辦（九十八年度偵字第一三四三五號），被
告於準備程序中就被訴事實為有罪之陳述，受命法官經聽取當事
人之意見後，由本院合議庭裁定由受命法官獨任改行簡式審判程
序判決如下：
    主    文
丙○○幫助意圖為自己不法之所有，以詐術使人將本人之物交付
，累犯，處有期徒刑肆月，如易科罰金，以新臺幣壹仟元折算壹
日。
    犯罪事實
一、丙○○前因過失傷害案件，經本院以八十六年度交易字第五
    ０五號判處有期徒刑六月確定；又因違反槍砲彈藥刀械管制
    條例案件，經臺灣高等法院臺中分院以八十七年度上易字第
    一六八二號維持本院八十七年度易字第八三一號判處有期徒
    刑一年確定；再因違反槍砲彈藥刀械管制條例、竊盜等案件
    ，經本院以八十七年度訴字第一三二七號判處有期徒刑六年
    、七月；復違反槍砲彈藥刀械管制條例、懲治盜匪條例等案
    件，經臺灣高等法院臺中分院以八十八年度上訴字第一四九
    一號判處有期徒刑十月、七年，上開案件嗣經臺灣高等法院
    臺中分院依九十六年度聲減字第一五九七號裁定減刑並合併
    定應執行有期徒刑十年六月確定，甫於民國九十七年二月五
    日因縮短刑期假釋出監並付保護管束，並於九十七年六月七
    日因保護管束期滿未經撤銷而執行完畢。詎其仍不知悔改，
    可預見一般人取得他人金融帳戶使用常與財產犯罪密切相關
    ，且目的在於取得贓款及掩飾犯行，對於提供帳戶雖無引發
    他人萌生犯罪之確信，但仍以縱若有人持以犯罪亦無違反其
    本意之幫助犯意，於九十八年二月十日前後，在不詳地點，
    將其申請之臺中商業銀行南屯分行帳號000000000000號帳戶
    之存摺、金融卡及密碼，以新臺幣（下同）五千元之代價，
    出售予真實姓名年籍不詳、自稱「蔡先生」之成年男子使用
    。嗣該不詳姓名之人於取得丙○○之該金融帳戶後，即基於
    意圖為自己或第三人不法所有之犯意聯絡，以如附表所示之
    犯罪手段，向附表所示之被害人戊○○、甲○○、乙○○與
    丁○○實行詐騙，致附表所示之被害人等因而陷於錯誤，於
    附表所示之日期轉帳如附表所示之金額至丙○○之上開臺中
    商業銀行南屯分行帳戶內。嗣經戊○○、甲○○、乙○○與
    丁○○察覺有異始知受騙，並向警方報案而查獲上情。
二、案經戊○○、乙○○、甲○○、丁○○訴由臺中市警察局第
    六分局及第四分局分別報告臺灣臺中地方法院檢察署檢察官
    偵查起訴及移送併辦。
    理    由
壹、程序方面：
一、按除被告所犯為死刑、無期徒刑、最輕本刑為三年以上有期
    徒刑之罪或高等法院管轄第一審案件者外，於法院行準備程
    序進行中，被告先就被訴事實為有罪之陳述時，審判長得告
    知被告簡式審判程序之旨，並聽取當事人、代理人、辯護人
    及輔佐人之意見後，裁定進行簡式審判程序；且受命法官行
    準備程序，與法院或審判長有同一之權限；又簡式審判程序
    之證據調查，不受刑事訴訟法第一百五十九條第一項、第一
    百六十一條之二、第一百六十一條之三、第一百六十三條之
    一及第一百六十四條至第一百七十條規定之限制，刑事訴訟
    法第二百七十三條之一第一項、第二百七十九條第二項前段
    、第二百七十三條之二分別定有明文。
二、查本件被告丙○○所犯為死刑、無期徒刑、最輕本刑為三年
    以上有期徒刑以外之罪，且非高等法院管轄第一審之案件，
    經本院合議庭裁定由受命法官行準備程序時，被告就被訴事
    實為有罪之陳述後，復經本院合議庭裁定由受命法官獨任行
    簡式審判程序，是其證據之調查，自不受刑事訴訟法第一百
    五十九條第一項、第一百六十一條之二、第一百六十一條之
    三、第一百六十三條之一及第一百六十四條至第一百七十條
    規定之限制，合先敘明。
貳、實體方面：
一、被告丙○○雖曾於警詢、偵查中矢口否認有何幫助詐欺取財
    之犯行，辯稱：伊所申請之上開金融帳戶金融卡係放在貨車
    內被偷，並未交付予他人使用云云，惟其於本院審理時，已
    就上揭犯罪事實坦承不諱，核與被害人戊○○、乙○○、甲○○及丁○○於警詢中指述之情節相符，並有告訴人戊○○
    之郵政自動櫃員機交易明細表、內政部警政署反詐騙案件紀
    錄表、南投縣政府警察局南投分局南投派出所受理各類案件
    紀錄表、受理刑事案件報案三聯單各一份及受理詐騙帳戶通
    報警示簡便格式表二份；告訴人乙○○之遠東國際商業銀行
    綜合存款存摺及交易明細影本、內政部警政署反詐騙案件紀
    錄表、臺北縣政府警察局汐止分局汐止派出所陳報單、受理
    各類案件紀錄表、受理刑事案件報案三聯單、受理詐騙帳戶
    通報警示簡便格式表、金融機構聯防機制通報單各一份；告
    訴人甲○○之郵政自動櫃員機交易明細表、內政部警政署反
    詐騙案件紀錄表、臺北市政府警察局大安分局和平東路派出
    所受理刑事案件報案三聯單、臺中市警察局第六分局何安派
    出所員警職務報告書、被告之財團法人金融聯合徵信中心通
    報案件紀錄資訊、被告之金融帳戶開戶查詢、臺中商業銀行
    南屯分行九十八年四月二十三日中南屯字第09802200115號
    函覆帳號000000000000之帳戶開戶人基本資料、金融卡暨信
    用卡掛失申請書、歷史交易明細各一份；告訴人丁○○臺新
    銀行自動櫃員機交易明細表、臺北縣政府警察局土城分局清
    水派出所受理各類案件紀錄表、受理詐騙帳戶通報警示簡便
    格式表、內政部警政署反詐騙諮詢專線紀錄表、受理刑事案
    件報案三聯單、金融機構協助詐騙民眾通知疑似警示帳戶通
    報單、金融機構聯防機制通報單、臺中商業銀行南屯分行九
    十八年四月二十日中南屯字第09802200110號函暨檢送帳號
    000000000000之開戶人基本資料、近期交易明細及印鑑變更
    、轉帳交易等資料、電話0000000000號之通聯調閱查詢單各
    一份在卷可資佐證，堪認被告事後於本院審理中坦認犯罪之
    自白屬實。按今日一般人至郵局或銀行開設帳戶使用，實非
    難事，並無任何特別資格之限制，如非供犯罪之非法使用，
    衡諸常情，自無置自己名義帳戶不用，而取得他人帳戶使用
    之必要。且金融存款帳戶事關存戶個人財產權益之保障，其
    與存戶印鑑章結合，具高度專有性，若非申請人本人或與本
    人親密關係者，難認有何理由可自由流通使用該存摺之必要
    ，一般人皆有妥為保管，防阻他人任意使用之認識，縱因特
    殊情況偶有交付他人使用之需，亦必然深入瞭解用途後再行
    提供以使用，方符常情。而該等專有物品如落入不明人士手
    中，極易被利用為與財產有關之犯罪工具，此又係具備一般
    生活智識者皆能體察之常識；參以邇來詐欺者使用他人存摺
    作為指示被害人匯款工具之犯罪類型層出不窮，並廣經媒體
    披載，凡對社會動態尚非全然不予關注者均能知曉。本件被
    告丙○○係具有一般智識程度之成年人，對於上開各情自有
    認識，竟仍將自己前開銀行帳戶之存摺、金融卡及密碼等資
    料，出售予姓名、年籍不詳自稱「蔡先生」之成年男子使用
    ，被告主觀上顯具有縱使該姓名、年籍不詳之成年男子取得
    該存摺、金融卡及密碼後，持以作為詐欺取財之用，亦不違
    背其本意之不確定故意至明。然以被告僅係單純依該姓名、
    年籍不詳之成年男子要求出售前開銀行之帳戶存摺、金融卡
    等資料，並未參與詐騙被害人財物之構成要件行為，是主觀
    上僅係基於幫助他人詐欺取財之意思，亦屬無疑。綜上所陳
    ，被告前開自白確與事實相符，均堪信採。本件事證明確，
    被告上開犯行洵堪認定。
二、核被告丙○○所為，應成立刑法第三十條第一項、第三百三
    十九條第一項之詐欺取財罪之幫助犯，並依刑法第三十條第
    二項之規定減輕其刑。又被告於上開時地，將其所申設上開
    帳戶之存摺、金融卡及密碼等物交付予姓名年籍不詳自稱「
    蔡先生」之成年男子，造成被害人戊○○、乙○○、甲○○
    及丁○○等人分別因遭詐欺而受有損害，故被告以一個幫助
    行為，侵害數個財產法益，而構成幫助共同詐欺取財罪，依
    刑法第五十五條之規定，係一行為觸犯數罪名，為想像競合
    犯，應從一重論處（被告本件犯罪之型態為幫助他人詐欺取
    財，因詐欺取財之正犯是否屬於共同正犯，與被告應成立之
    罪名、刑責均無涉，為免累贅，爰不於主文欄諭知被告幫助
    「共同」詐欺取財，附此敘明）。另檢察官移送併辦部分與
    本件經檢察官起訴部分，有裁判上一罪之想像競合犯關係，
    本院自得就該部分併予審理。再者，被告前因過失傷害案件
    ，經本院以八十六年度交易字第五０五號判處有期徒刑六月
    確定；又因違反槍砲彈藥刀械管制條例案件，經臺灣高等法
    院臺中分院以八十七年度上易字第一六八二號維持本院八十
    七年度易字第八三一號判處有期徒刑一年確定；再因違反槍
    砲彈藥刀械管制條例、竊盜等案件，經本院以八十七年度訴
    字第一三二七號判處有期徒刑六年、七月；復違反槍砲彈藥
    刀械管制條例、懲治盜匪條例等案件，經臺灣高等法院臺中
    分院以八十八年度上訴字第一四九一號判處有期徒刑十月、
    七年，上開案件嗣經臺灣高等法院臺中分院依九十六年度聲
    減字第一五九七號裁定減刑並合併定應執行有期徒刑十年六
    月確定，甫於九十七年二月五日因縮短刑期假釋出監並付保
    護管束，並於九十七年六月七日因保護管束期滿未經撤銷而
    執行完畢等情，有臺灣臺中地方法院檢察署刑案資料查註紀
    錄表及臺灣高等法院被告前案紀錄表各一份附卷可憑，被告
    前受有期徒刑之執行完畢後，五年以內故意再犯本件有期徒
    刑以上之罪，為累犯，應依刑法第四十七條第一項之規定，
    加重其刑。爰審酌被告擅自提供金融帳戶供他人非法使用，
    非惟幫助詐騙者遂行詐財目的，同時使詐欺者得以隱匿其真
    實身分，減少遭查獲之風險，愈使其肆無忌憚，助長犯罪之
    猖獗，破壞社會秩序甚鉅，並衡酌被告犯罪之動機、目的、
    手段，暨其本身並未實際參與詐欺取財之犯行、可非難性較
    小，且被告犯後雖曾一度否認犯行，惟嗣後已能坦承知錯，
    態度尚稱良好，且於本院審理時積極與被害人等達成和解賠
    償事宜，復斟酌被告於和解後迄今仍未能依約給付被害人相
    關賠償金錢等一切情狀，量處如主文所示之刑，並諭知易科
    罰金之折算標準，以資懲儆。
據上論斷，應依刑事訴訟法第二百七十三條之一第一項、第二百
九十九條第一項前段，刑法第三百三十九條第一項、第三十條第
一項前段、第二項、第四十一條第一項前段、第四十七條第一項
、第五十五條，刑法施行法第一條之一，判決如主文。
附表：
┌──┬───┬─────────────┬──────┬─────┐
│編號│被害人│        詐 欺 手 段       │  轉帳日期  │ 匯款金額 │
│    │      │                          │            │（新臺幣）│
├──┼───┼─────────────┼──────┼─────┤
│ １ │戊○○│詐欺集團成員於98年2月16日 │ 98年2月17日│ 14,018元 │
│    │      │下午5時許撥打電話予戊○○ │ （起訴書誤 │          │
│    │      │，佯稱戊○○之前網路購物匯│ 為98年2月16│          │
│    │      │款設定錯誤，須操作提款機變│ 日）       │          │
│    │      │更設定云云，使戊○○因而陷│            │          │
│    │      │於錯誤，至南投市○○路郵局│            │          │
│    │      │之自動櫃員機處，將其郵局帳│            │          │
│    │      │號000-00000000000000號內之│            │          │
│    │      │存款，轉帳至被告上開臺中商│            │          │
│    │      │業銀行南屯分行之帳戶內。  │            │          │
│    │      │                          │            │          │
├──┼───┼─────────────┼──────┼─────┤
│ ２ │甲○○│詐欺集團成員於98年2月17日 │ 98年2月17日│ 29,989元 │
│    │      │下午5時30分許撥打電話予李 │            │          │
│    │      │佳穎，佯稱甲○○之前網路購│            │          │
│    │      │物匯款設定錯誤，須操作提款│            │          │
│    │      │機變更設定云云，使甲○○因│            │          │
│    │      │而陷於錯誤，至臺北市南港區│            │          │
│    │      │忠孝東路6段400號南港昆陽郵│            │          │
│    │      │局之自動櫃員機處，將其郵局│            │          │
│    │      │帳號000-00000000000000號內│            │          │
│    │      │之存款，轉帳至被告上開臺中│            │          │
│    │      │商業銀行南屯分行之帳戶內。│            │          │
│    │      │                          │            │          │
├──┼───┼─────────────┼──────┼─────┤
│ ３ │乙○○│詐欺集團成員於98年2月18日 │ 98年2月18日│ 30,003元 │
│    │      │下午7時許撥打電話予乙○○ │            │          │
│    │      │，佯稱乙○○之前網路購物匯│            │          │
│    │      │款設定錯誤，須操作提款機變│            │          │
│    │      │更設定云云，使乙○○因而陷│            │          │
│    │      │於錯誤，至臺北縣板橋市府中│            │          │
│    │      │路21號臺灣銀行之自動櫃員機│            │          │
│    │      │處，將其遠東國際商業銀行帳│            │          │
│    │      │號內之存款，轉帳至被告上開│            │          │
│    │      │臺中商業銀行南屯分行之帳戶│            │          │
│    │      │內。                      │            │          │
├──┼───┼─────────────┼──────┼─────┤
│ ４ │丁○○│詐欺集團成員於98年2月17日 │ 98年2月17日│ 23,750元 │
│    │      │下午6時7分許撥打電話予陳麗│            │          │
│    │      │安，佯稱丁○○之前網路購物│            │          │
│    │      │匯款設定錯誤，須操作提款機│            │          │
│    │      │變更設定云云，使丁○○因而│            │          │
│    │      │陷於錯誤，至臺新銀行之自動│            │          │
│    │      │櫃員機處，將其彰化銀行帳號│            │          │
│    │      │內之存款，轉帳至被告上開臺│            │          │
│    │      │中商業銀行南屯分行之帳戶內│            │          │
│    │      │。                        │            │          │
└──┴───┴─────────────┴──────┴─────┘
中    華    民    國    98    年    7    月    30     日
                  刑事第十四庭    法  官  林學晴
上正本證明與原本無異。
如不服本判決應於收受送達後10日內向本院提出上訴書狀，並應
敘述具體理由；其未敘述上訴理由者，應於上訴期間屆滿後20日
內向本院補提理由書（均須按他造當事人之人數附繕本）「切勿
逕送上級法院」。
                                  書記官  簡雅文
中    華    民    國    98    年    7    月     30    日
【附錄本案論罪科刑法條】
第三百三十九條第一項
意圖為自己或第三人不法之所有，以詐術使人將本人或第三人之
物交付者，處五年以下有期徒刑、拘役或科或併科一千元以下罰
金。


司法院資訊處製作；財團法人民間司法改革基金會備份。
